【裁判字號】    99,交訴,98
【裁判日期】    991104
【裁判案由】    公共危險等
【裁判全文】
臺灣高雄地方法院刑事判決              99年度交訴字第98號
公  訴  人  臺灣高雄地方法院檢察署檢察官
被      告  丁○○
上列被告因公共危險等案件，經檢察官提起公訴（99年度調偵字
第1218號），本院判決如下：
    主  文
丁○○駕駛動力交通工具肇事，致人受傷而逃逸，累犯，處有期
徒刑柒月。
    事  實
一、丁○○於民國96年間曾因傷害案件，經本院以96年度簡字第
    1701號判決判處有期徒刑3 月確定，嗣經本院以96年度聲減
    字第4848號裁定減刑為有期徒刑1 月15日確定，而於96年10
    月21日縮刑期滿執行完畢。
二、丁○○於98年6 月27日下午4 時50分許，無照駕駛車牌號碼
    ZY-3032 號之自用小客車，正欲自高雄縣大寮鄉○○路○段
    1179號「快樂卡拉OK」店前路邊起動，由北往南方向起駛進
    入上開路段外側車道時，本應於車輛起駛前，注意前後左右
    有無障礙或車輛行人，並應讓行進中之車輛優先通行，且當
    時天氣晴、日間自然光線、視距良好，路面鋪裝柏油、乾燥
    無缺陷、無障礙物，並無不能注意之情事，竟疏未注意，貿
    然自上述停車處向左斜前行駛，適甲○○騎乘車牌號碼M6K-
    753 號重型機車同向自慢車道行經該處，甲○○因反應不及
    ，其所騎乘之機車右側撞及丁○○所駕駛之自用小客車左前
    門後，人車倒地滑行，再撞及同向自後方外側車道行駛而至
    ，由邱大剛所駕駛車牌號碼WV-4832 號自小客車右後輪，致
    受有頭部挫傷、右前臂挫傷併擦傷、右手部及兩側下肢挫傷
    併擦傷等傷害（過失傷害部分，另為不受理判決）。詎丁○○已目睹甲○○所騎乘之上開機車與其所駕駛之車輛發生碰
    撞，並與邱大剛所駕駛之上開車輛擦撞而倒地，對於發生車
    禍事故已有認識之情狀下，卻未停車查看，並採取救護或其
    他必要措施，且未向警察機關報告，即另基於肇事逃逸之犯
    意，先駕駛上開自用小客車於前方迴轉，並循高雄縣大寮鄉
    ○○路○段往翁園村方向逃離現場。適因丁○○之友人丙○○在車禍發生路旁之上開卡拉OK店內消費，聽聞車禍發生即
    步出到場關切，並當場提供丁○○之姓名資料，嗣經甲○○
    家屬報警處理後，始循線查悉上情。
三、案經高雄縣政府警察局林園分局報告臺灣高雄地方法院檢察
    署檢察官偵查起訴。
    理  由
一、按被告以外之人於審判外之陳述，雖不符前4 條（即刑事訴
    訟法第159 條之1 至159 條之4 ）之規定，而經當事人於審
    判程序同意作為證據，法院審酌該言詞陳述或書面陳述作成
    時之情況，認為適當者，亦得為證據，刑事訴訟法第159 條
    之5 第1 項定有明文。本案本院用以認定被告犯罪事實存否
    之被告以外之人於審判外之言詞及書面陳述，雖為傳聞證據
    ，然檢察官及被告丁○○於本院準備程序或審判時，經告以
    要旨及提示後，均表示同意有證據能力（詳本院審交訴卷第
    24頁背面第11行以下，本院交訴字卷第25頁第16行以下），
    本院審酌上開證據均係依法取得，並無任何違背法律規定之
    情事，認為適當，依上揭刑事訴訟法第159 條之5 第1 項之
    規定，均有證據能力。
二、訊據被告丁○○坦承過失傷害及肇事後未留在現場之事實，
    惟否認有何肇事逃逸犯行，辯稱：在離開現場之前，曾請友
    人丙○○在現場幫忙處理善後，且丙○○在現場已代為賠償
    甲○○新臺幣（下同）1,000元等語。經查：
  (一)關於被告丁○○駕駛上開自用小客車，於上開時間欲自高雄
    縣大寮鄉○○路○段1179號旁之路邊起動，由北往南方向從
    上述停車處向左斜前行起駛進入該路段外側車道時，撞及同
    向自慢車道行經該處之被害人甲○○機車，致甲○○受有上
    開傷害，及在肇事後離開現場之事實，業據被告坦承不諱（
    詳本院審交訴卷第24頁第5 行以下，本院交訴卷第24頁背面
    倒數第4 行、第27頁倒數第2 行）；核與證人甲○○、邱大
    剛之證述情節相合（詳林園分局警卷第2 頁第4 行以下、第
    5 頁第6 行以下，99年度偵緝字第874 號卷第29頁第15行以
    下）。此外，復有被害人甲○○之診斷證明書1 紙、道路交
    通事故調查報告表(一)、(二)、道路交通事故現場圖各1 紙及道
    路交通事故相片20張在卷可稽（詳林園分局警卷第17至21
    、24頁）。足認被告此部分自白與事實相符，應堪採信。
  (二)按判斷汽車駕駛人有無逃逸之故意，應就客觀事實判斷，如
    駕駛人對於危險之發生有所認識，明知已發生車禍，或知悉
    車禍有使人受傷害或死亡之可能，竟未下車察看，仍駕車離
    去，即可認定有肇事逃逸之犯意，亦即對於駕駛動力交通工
    具肇事致人死傷之事實，駕駛人已有所認識，並進而決意擅
    自逃離肇事現場之主觀心態，具有此項故意之犯意，即符合
    肇事逃逸罪之構成要件。又此項故意之犯罪型態，包括直接
    故意與未必故意，所謂直接故意，係指駕車肇事因而已知悉
    發生使人受傷害或死亡之結果，如仍決意駕車逃離現場，即
    係直接故意犯；而未必故意，係指駕駛人對於駕車有無肇事
    不確知，或對於有無使人受傷尚未確知，但因駕車肇事而發
    生使人受傷亡之結果，駕駛人已有所懷疑，且對於所發生之
    結果為何並不在乎，是否有人員之死傷亦不在意，縱令有人
    死傷亦無所謂，仍決意駕車快速逃逸，即為有肇事逃逸之故
    意。查證人即被害人甲○○於偵查中結證稱：「丁○○當時
    沒有下車處理，就直接開車離開。」等語（詳99年度偵緝字
    第874 號卷第29頁倒數第13行以下）；另證人邱大剛於警詢
    時亦陳稱：「當時該休旅車駕駛沒有留下年籍資料，就將休
    旅車開走。」等語（詳林園分局警卷第5 頁倒數第9 行）；
    且被告亦自承其於上開車禍事故發生後，因有事趕著離開，
    而未留在現場等語（詳本院交訴卷第26頁背面倒數第2 行以
    下）。基於上開被告自白及證人陳述，並參以前開過失肇事
    之事實，顯見被告於路旁起駛時，未注意後方來車，致告訴
    人騎乘機車同向自慢車道行經該處，因閃避不及而撞及，人
    車倒地滑行後，再與同向自後而至之其他車輛發生擦撞，及
    被告於肇事後，未下車查看即駕車離開現場等情至明。此外
    ，復參以證人丙○○於偵查中結證稱：在路旁卡拉OK店內唱
    歌喝酒，聽到1 聲巨響後，方跑出來瞭解車禍狀況等語（詳
    99年度偵緝字第874 號卷第30頁倒數第11行以下）。因證人
    丙○○於車禍發生前，原在卡拉OK店內喝酒唱歌，於本件車
    禍發生時，亦能聽聞車子碰撞時所發出之巨響，是被告既在
    肇事現場，經由與被害人所騎乘之機車產生碰撞及被害人人
    車倒地後所造成之聲響，應可知悉肇事，且該肇事有可能造
    成被害人傷害。質言之，被告對於被害人於人車倒地後受有
    傷害之可能，當可預見並有所認知，然竟隨即駕車離去，而
    未停車對被害人採取任何救護或其他必要措施，益證被告於
    客觀上有肇事逃逸之行為，其主觀上具肇事逃逸之犯意甚明
    。
  (三)被告丁○○雖辯稱：在離開肇事現場之前，曾請友人丙○○
    在現場幫其處理善後，而丙○○當場即交付1 千元予被害人
    ，故其並無肇事逃逸之情事等語。惟查：證人丙○○於警詢
    時陳稱：「當時我人在光明路三段1179號快樂卡拉OK裡面唱
    歌喝酒，該休旅車駕駛（即被告）自行要找我喝酒，但我拒
    絕與他一起喝酒，於是他就離去了。過了不久我就聽到店裡
    的老板娘告訴我，我的朋友『健明』出車禍了，於是我就出
    去查看，當時我就看見重機車M6K-753 駕駛人甲○○人車倒
    地於外側車道，邱大剛所駕駛WV-4832 之自小客貨車停在機
    車前方約20至30公尺處，我朋友丁○○所駕駛的休旅車於前
    方路口迴轉離去。我當時因天色昏暗危險，我告訴該機車駕
    駛人後，就將機車牽至路旁，並問機車駕駛人該車禍是否與
    前方邱大剛所駕駛的自小客貨車有發生事故，於是我就叫自
    小客貨車駕駛將機車駕駛人送至醫院，並拿1000元及我的名
    片給貨車司機，告訴他們該離開現場的休旅車駕駛我認識，
    會告訴該當事人出面處理，之後我就回到卡拉OK店裡喝酒。
    」、「被告當時沒有與我交談就離去了，也沒有叫我代為處
    理。是因為我知道該車禍當事人是我朋友，我才自行代他處
    理。」等語（詳林園分局警卷第9 頁第8 行以下）。復於偵
    查時又結證稱：「我當時是在小吃部內喝酒，就聽到『碰』
    一聲，老闆娘就跟我說我朋友發生車禍了，我就跑出去看，
    丁○○已經開車離去了。」、「我跑出去看時，只剩下甲○○倒在路上，另外有一台駕駛箱型車的駕駛也有撞到甲○○
    ，於是我有打電話給丁○○，丁○○說他急著送貨，所以我
    先拿1000元給駕駛箱型車的邱先生，請邱先生送甲○○去醫
    院。」等語（詳99年度偵緝字第874 號卷第30頁倒數第11行
    以下）。是依證人丙○○之上揭證詞，得見被告於肇事後旋
    即駕車離開現場，並未於離去現場前，先請託證人丙○○在
    現場幫忙處理傷患送醫等後續事宜，而證人丙○○之所以會
    在場處理及代為賠償1000元予被害人甲○○，完全係因基於
    本件車禍事故發生時，恰在路旁之店內喝酒，當得悉友人即
    被告開車肇事，且未留在現場處理之事後，方請託他人將被
    害人甲○○送醫，並給付1000元予被害人作為醫藥費。況據
    證人丙○○於偵查中所提出其所持門號0000000000號行動電
    話之通聯紀錄內容所示，亦未得見被告於本案交通事故發生
    當時（即98年6 月27日下午4 時50分許）或之後，確曾主動
    撥打電話予證人丙○○之紀錄（詳99年度偵緝字第874 號卷
    第55頁）。益徵被告丁○○辯稱：其曾交代丙○○在現場代
    為處理車禍善後事宜等語，並非屬實，洵無足採。
  (四)綜上所述，本件被告駕駛汽車肇事逃逸之犯行，至為明確。
    本件事證明確，被告上開犯行，堪以認定，應依法論科。
三、核被告所為，係犯刑法第185 條之4 之肇事致人傷害逃逸罪
    。又被告有事實欄所列前揭犯罪前科紀錄，有臺灣高等法院
    被告前案紀錄表在卷可按，被告受有期徒刑之執行完畢，5
    年以內故意再犯上開肇事致人傷害逃逸之有期徒刑以上之罪
    ，構成累犯，應依刑法第47條第1 項規定加重其刑。爰審酌
    被告為因駕車疏失而釀成本案交通事故，致使被害人甲○○
    受有上開傷害，且明知於肇事後應停留現場，對傷者施以救
    護以防止損害之擴大，竟未留待現場照料傷者，或使其得到
    適當之救護措施，亦未留下其姓名或任何聯絡資料予被害人
    ，即率爾離去，固非可取，惟念及被告於犯後坦承過失傷害
    犯行，且與被害人達成和解，被害人亦具狀撤回告訴，有和
    解書及撤回告訴狀各1 份在卷可按（詳本院交訴卷第37、38
    頁），態度尚可，兼衡及其智識程度、犯罪動機、手段、目
    的、暨犯罪後態度等一切情狀，量處如主文所示之刑。至於
    被告所犯過失傷害罪刑部分，既經被害人撤回告訴及再開辯
    論，爰另為不受理判決之諭知，附此敘明。
據上論斷，應依刑事訴訟法第299 條第1 項，刑法第185 條之4
第47條第1 項，判決如主文。
本案經檢察官乙○○到庭執行職務。
中    華    民    國    99    年    11    月    4     日
                    交通法庭    審判長法  官  方百正
                                      法  官  郭任昇
                                      法  官  葉文博
以上正本證明與原本無異。
如不服本判決應於收受判決後10日內向本院提出上訴書狀，並應
敘述具體理由。其未敘述上訴理由者，應於上訴期間屆滿後20日
內向本院補提理由書(均須按他造當事人之人數附繕本)「切勿逕
送上級法院」。
中    華    民    國    99    年    11    月    4     日
                                      書記官  李柏親
附錄論罪科刑法條：
刑法第185條之4
駕駛動力交通工具肇事，致人死傷而逃逸者，處6 月以上5 年以
下有期徒刑。

司法院資訊處製作；財團法人民間司法改革基金會備份。
